# 请教关于长期股权投资成本法下的减值问题

提问人：anywayhuang 时间：2011-05-02 03:52:54
根据第 3 号解释规定，投资单位不再划分属于投资前和投资后被投资单位实现的净利润，而由此可能产生的资产和利润虚增等问题则通过考虑该投资是否发生减值来处理。但是当分配股利后进行测试时，即使投资单位获得投资前被投资单位的净利润，其可收回金额也并不一定会小于账面价值，因为一般情况下该资产预计未来现金流量的现值会大于账面价值（因为假设每年被投资单位都有较大盈利且分配股利，而其公允价值稳步上升），此时就无需计提减值准备了，那么可能发生的投资单位操纵虚增利润的情况是如何控制的？ 而且长投的减值准备是不能转回的，如果因为分配了投资前的未分配利润从而导致资产发生减值计提了减值准备，那以后年度当累积净利润大于累积分配股利时，不就无法恢复长期股权投资的账面价值了吗？

回答人：chenyiwei
“遏制利润操纵”并不是会计准则作为一项技术规范应当达到的目标，会计准则的首要目标是确保会计信息的真实、公允反映。这一理念与原先的《企业会计制度》相比可以说是一项根本性的变化。 减值迹象的判断，以及在存在减值迹象的情况下进行的可收回金额测算，都应当遵循谨慎性原则。审计和监管机构在此问题上的考虑主要是看预测所依据的假设是否合理，是否足够稳健，折现率的选择是否恰当，与同行业是否具有可比性等。 另外，长期股权投资减值准备一经计提不得转回，因此必须确保相关的减值因素的影响是非暂时性的。

回答人：chenyiwei
回复 藤椅 anywayhuang 的帖子可以使用减值准备这个途径来弥补准则第 3 号解释简化成本法核算的不足。 解释 3 号这一修订背后的理论依据是资产负债表观，而过去的做法理论依据是利润表观下的配比原则，两者的理论基础不同，自然得出的结论也不同。现在的准则越来越倾向于资产负债表观。 对于谨慎性原则的问题，需要明确一点的是：会计核算原则的选择和确定不能用“谨慎性原则”来解释。对“谨慎性原则”的理解，应当理解为在面临不确定性和风险时采取相对保守的处理方式，也就是谨慎性原则的运用应当与不确定性和风险相联系。在就某一交易或事项不存在重大风险和不确定性的情况下，不能以“谨慎性原则”作为选择该交易或事项的会计处理方法的理由，更不应将谨慎性原则片面理解为“在任何情况下都是把利润压得越低越好”。因此，对本案例而言，会计政策的选择属于原则性问题，在其中不应有谨慎性原则的考虑（也就是：谨慎性原则不是选择某一项会计政策的理由）；但在考虑是否存在减值迹象，以及在存在减值迹象的情况下进行减值测试时，对可收回金额的估计需要遵循谨慎性原则。

提问人：圣媛 时间：2014-06-18 15:10:53
我还是不明白，什么时候该计提减值准备。我遇到一问题是：全资子公司从一开业当年就亏损，之后每年亏损但是所有者权益是正数。 我在哪一年开始计提减值了？数据是怎么得到的？

回答人：chenyiwei
请根据资产减值准则的规定测算其可收回金额，即“公允价值减去处置费用”和“未来现金流量现值”两者中的较高者，这可能会涉及到高度复杂的专业判断。

提问人：jiaxin867 时间：2015-09-21 15:39:31
陈老师，有个问题想请教你，子公司发生连续亏损，母公司计提减值准备后，在合并报表层面计提的该项减值是否需要在合并利润表中抵消？如果不抵消，该项减值的影响是否已经反映在了合并资产负债表上。先谢谢老师

回答人：chenyiwei
合并报表层面既然要抵销对子公司的长期股权投资，当然也要抵销与该长期股权投资对应的减值准备。但在合并报表层面会要求确认该子公司自身的固定资产、无形资产、商誉等资产的减值损失。

提问人：jiaxin867 时间：2015-09-22 10:16:27
如果无法提供充足证据对固定资产、无形资产等资产计提减值损失的情况下，无法通过合并报表来反映子公司的损失，对吗？ 另外，如果母公司需要承担超额亏损的情况，如有其他长期应收性质的款项，如何将此项损失更好的体现到合并报表层面？谢谢老师

回答人：chenyiwei
1 、我理解不应出现“无法提供充足证据对固定资产、无形资产等资产计提减值损失”的情形，否则应视情况发表非无保留审计意见。
2 、参考《瑞华研究 2010 ～ 2014 汇编》中的问题3-2-87。

提问人：q727446006 时间：2017-03-13 20:55:39
请教：为什么 合并报表层面既然要抵销对子公司的长期股权投资，但在合并报表层面会要求确认该子公司自身的固定资产、无形资产、商誉等资产的减值损失

回答人：chenyiwei
子公司自身报表中就应当确认这些资产减值损失。不是到母公司合并报表层面才确认。

提问人：呼叫帮助 时间：2018-02-24 22:47:58
在母公司会计报表中对子公司长期股权投资计提减值准备，以后年度不能转回。那合并报表中如何处理？合并时是不是先要将减值准备冲回再合并？ 个人意见
母公司个别报表对子公司长期股权投资计提的减值准备，在合并报表层面，因为长期投资已被抵销，所以需要分解到该子公司的各项非流动资产中，体现为各项非流动资产的减值准备。这里有几个复杂问题需要注意： chenyiwei回复 一是因为个别报表层面对子公司的长期投资采用成本法核算，所以长期股权投资减值准备的金额可能不同于合并报表层面应计提的减值准备金额。应当把相关子公司按照资产减值准则的规定分解为资产组，考虑各资产组的可收回金额，在此基础上针对各资产组计提减值准备。 二是即使子公司个别报表层面已经进行了资产组划分、减值测试和相关减值准备计提，这一金额与合并报表层面应体现的减值准备还是有差异的。这主要是因为如果涉及通过非同一控制下的企业合并取得的子公司，其各项可辨认资产和负债在合并报表上的计量基础将不同于个别报表层面，同时还会涉及商誉的减值问题，而这些问题在子公司个别报表层面是不会遇到的。
再请教 如果子公司当年净资产已为负值，合并报表中“未确认投资损失”已冲减“未分配利润”，可不可以在合并报表直接冲回母公司原计提的减值准备就好了。子公司各项资产减值测试单体报表已做过，并且子公司是由母公司初始设立的，设立日（购买日）可辩认净资产公允价值等于账面价值。
chenyiwei回复 基本可以。
陈版，我看了下您均回复于 2008-11，请问以上回复现在是否可以适用？

回答人：chenyiwei
可以继续适用。

提问人：呼叫帮助 时间：2018-02-25 17:36:09
母公司整体改制为股份公司，要确定净资产，但如果子公司亏损需考虑减值么？ 项目经理这样回复我，不知是否正确？ 主要是看子公司的公允价值是否降低，如果存在减值，会计准则要求是必须提的，但子公司亏损不一定就存在减值。如果子公司有减值，也不妨碍编制合并报表，由于合并报表已经将子公司的经营状况与母公司“汇总”，然后对对应的相关事项抵消，故应对已计提体的减值冲回，否则就会重复。 因为要整体变更为股份有限公司，是需要对整体资产进行评估的，当然也会涉及子公司价值的评估，是否计提减值准备可以参考子公司整体价值的评估情况确定，但会计准则并未规定是否可以依据评估报告确定减值，所以评估报告仅提供参考。 如果要考虑子公司的减值计提，可以采用适当的方法确定子公司的公允价值，如净现金流量现值、资产定价模型、以及采用其他估值模型确定。

回答人：chenyiwei
一般可以这样理解。要考虑评估的目的和方法是否与减值测试这一目标相关。

提问人：呼叫帮助 时间：2018-02-25 17:45:04
另外一个同事意见 如果没有近期处置的计划，个人认为不用计提，毕竟是全资的子公司。对外报表时是以合并报表报出的，子公司的亏损已体现在合并报表中。如果准备近期处置，则需计提减值，合并时恢复减值即可。 还有一个项目经理意见 对子公司投资出现减值在IAS36/CAS8的核算范围内，如果已出现减值迹象，则需要进行减值测试计算其可回收金额，并进行相应的会计处理。而合并报表则是在IAS27/CAS33的核算范围内，进行合并的时候须把对合并范围内子公司已计提的减值（若有）抵消。 另外，若出现楼上所述计划处置的情况，则应将该投资划分为持有待售资产组，按公允值减去处置费用与账面价值孰低计量，计提减值准备。
陈版，请问哪种回复是正确的，还是都不正确？

回答人：chenyiwei
后一个意见较合理。不能因为合并报表层面将会计提资产减值而在个别报表层面不确认长投减值。

提问人：呼叫帮助 时间：2018-02-26 08:49:11
母公司下面有一家全资子公司， 2014 年成立，母公司给子公司投了 6000 万，是做互联网行业的，目前处于发展期，所以成本费用比较大。目前该子公司净资产将近-8000万，日常运营靠与母公司借款运营，从净资产角度来看，母公司长投 6000 万应全额提减值，但是从该子公司的前景来看，该子公司已经找到投资方（但没有签订正式的投资协议，是口头约定），只要投资方一进来，净资产就不会是负数，甚至净资产会超过 6000 万，且互联网行业前期投入很大，亏损很正常，从这个角度来看，母公司的长投又无需减值。 所以，陈版主，就目前这两种情况，母公司是否需要对该子公司长投全额提减值呢？ chenyiwei回复 对照《企业会计准则第 8 号——资产减值》的规定合理测算可收回金额。理论上当前账面净资产为负数不代表已经发生减值，但需注意获取未来的盈利预测、外部投资人的入股谈判进展情况等佐证，且最好能在财务报表批准报出日之前与外部财务投资人达成投资协议。 陈版，怎么理解理论上当前账面净资产为负数不代表已经发生减值？

回答人：chenyiwei
我提到的“需注意获取未来的盈利预测、外部投资人的入股谈判进展情况等佐证，且最好能在财务报表批准报出日之前与外部财务投资人达成投资协议”就是这类情况下常见的证据。

提问人：呼叫帮助 时间：2018-02-26 21:02:49
请教陈版，子公司已经超额亏损，母公司对其控股，纳入合并范围。母公司应收子公司 100 万，预计明年子公司将出售，该笔应收账款很可能无法收回。公司对长期投资计提减值准备后，合并层面这部分减值又抵销掉了，公司的会计政策是合并范围内关联方的应收款项不提减值。从合并层面考虑，这部分亏损一旦转让就会体现出来，其实质已经构成合并报表的潜亏。这类情况母、子公司应当如何处理才是正确？

回答人：chenyiwei
母公司个别报表层面也应计提减值准备。合并报表层面根据子公司资产的减值测试结果计提减值准备，但冲回母公司个别报表曾的长投和应收款减值准备。

提问人：呼叫帮助 时间：2018-02-27 08:35:31
陈版，您的意思是这样吗？ 合并报表中应当已经通过将子公司的超额亏损纳入合并报表层面而体现出来了。未来转让时，合并报表层面按零值确认对该子公司的应收款，相应地会影响合并报表层面确认的处置收益。

回答人：chenyiwei
可以这样理解。

提问人：呼叫帮助 时间：2018-02-27 23:13:12
陈版， 1 、对联营企业的减值应当遵循cas8，理论上也应当按联营企业的公允价值减去处置费用后的净额与联营企业预计未来现金流量的现值两者之间较高者确定，但联营企业仅仅是一项单项资产，未来现金流量的现值在实务中应当如何考虑？ 2 、A公司与B公司股东签订协议，购买B公司20%股权，同时签订对赌条款，约定若B公司未来 3 年业绩不达标，则B公司股东应以A公司出资额加上10%的利息回购所有股份，报告期末，B公司业绩未达标，但尚未触发回购条款，此时A公司持有的B公司股权出现减值迹象，应当计提减值，对赌条款中约定的回购金额能否作为联营企业的公允价值减去处置费用后的净额与联营企业预计未来现金流量的现值两者之一考虑？还是应当将该项业务拆分为一项权益性投资和一项衍生工具，分别后续计量？
chenyiwei点评 1 、考虑该股权作为一个整体的收益法评估值。 2 、减值测试时不考虑股东的回购承诺的影响，将回购承诺看作一项单独的衍生工具处理。 陈版，您回复 2 为什么不需要考虑股东的回购承诺的影响？回购承诺看作一项单独的衍生工具处理，请教您怎么挂账核算？

回答人：chenyiwei
回购产生的现金流量不是该项投资资产自身产生的，而是来源于外部第三方，且其现金流的特征不同于投资资产自身的现金流。

提问人：呼叫帮助 时间：2018-02-28 20:31:27
母公司已对子公司的长期股权投资计提了减值准备，合并报表时，长期投资减值准备如何抵消？
fanxu7788回复 个人认为，在合并报表时，应当冲回。一方面因合并报表时母公司应承担的亏损已全部确认；另一方面，如果是因子公司其他方面原因形成母公司投资减值的，在合并报表时通常是不能确认的，也应当冲回。供参考。
chenyiwei回复 发表于 2009-3-21 个人意见 理论上说，因为在合并抵销之后，对子公司的长期股权投资已经不存在，因此相应的长期股权投资减值准备也应当冲回，或者转为合并报表中针对该子公司的各项资产、负债和商誉的减值准备。
1. 如果该子公司个别报表上已经足额提取了各项资产减值准备，则母公司所提取的长期股权投资减值准备与之重复，在合并报表时应当冲回。
2. 如果该子公司个别报表上尚未足额提取各项资产减值准备，则母公司所提取的长期股权投资减值准备应当转为合并报表层面对该子公司的各项资产（尤其是非流动资产）的减值准备。但具体要注意以下问题： （ 1 ）个别报表中的长期股权投资是针对子公司这一法人的，但合并报表中的资产减值准备提取突破了母子公司法人框架的限制，是以资产组为单位的，因此单体报表上的长期股权投资减值准备和合并报表层面以资产组为单位提取的减值准备可能不同。 （ 2 ）如果该子公司系通过非同一控制下的企业合并取得，则在合并报表层面需要按照购买日的公允价值调整各项可辨认资产和负债并确认商誉，以及确认原先未单独确认的无形资产和预计负债等。因此计算减值准备金额时所依据的“账面价值”也会和母公司个别报表上长期股权投资的初始成本，以及子公司单体报表上单项资产、负债的账面价值有所差异，导致减值准备的金额不同。
陈版，因时间长，您的回复是否有效？

回答人：chenyiwei
没有变化。